臺灣彰化地方法院員林簡易庭民事判決
111年度員簡字第47號
原      告  謝蕙存即江謝淑鑾


訴訟代理人  江柏葟  
被      告  江黃麗華

訴訟代理人  江芳姿  
上列當事人間請求返還不當得利事件，本院於民國111年3月8日
言詞辯論終結，判決如下：
    主      文
原告之訴及假執行之聲請均駁回。
訴訟費用由原告負擔。
    事實及理由
一、原告主張：原告經由本院109年度司執字第46194號變價分割
    共有物強制執行事件之法拍程序，於民國110年3月30日取得
    彰化縣○○市○○路0段000○000號建物（下稱系爭建物），及其
    坐落之彰化縣○○市○○○段000地號土地（下稱系爭土地）之所
    有權，此有系爭土地之土地所有權狀、系爭建物之房屋稅籍
    證明書為證，惟被告自該日起仍無權占有系爭建物及系爭土
    地，持續經營碾米廠生意至110年9月24日強制點交日止，爰
    依民法第179條不當得利之規定，請求被告給付其無權占有5
    月又25日之租金等語，並聲明：㈠被告應給付原告新臺幣（
    下同）143,792元，及自起訴狀繕本送達被告之日起至清償
    日止，按週年利率5％計算之利息；㈡願供擔保，請准宣告假
    執行。
二、被告則以：系爭建物及系爭土地於110年9月24日強制點交予
    原告以前，被告繼續占有使用，難認為無權占有，不構成不
    當得利，原告主張於法無據等語答辯，並聲明：原告之訴駁
    回。
三、得心證之理由：
（一）原告主張之上開事實，業據其提出系爭土地之土地所有權
      狀、系爭建物之房屋稅籍證明書、被告經營碾米行之登記
      資料、本院解除被告占有系爭建物及系爭土地之公告、查
      封筆錄、執行筆錄等為證，並經調取本院109年度司執字
      第46194號變價分割共有物強制執行事件卷宗後核閱無訛
      ，且為被告所不爭執，堪認原告主張之事實為真實。
（二）原告於本院言詞辯論程序中，明確表示係依民法關於不當
      得利之規定，請求被告給付自原告取得系爭建物及系爭土
      地所有權之日起，至強制點交系爭建物及系爭土地之日止
      （下稱占有期間），相當於租金之不當得利（院卷第214
      頁）。則被告於占有期間就系爭建物及系爭土地之占有使
      用「無法律上原因」（即無權占有）、被告因而「受有利
      益」、原告因而「受有損害」等，即為原告上開主張之成
      立要件。惟按強制執行法上之拍賣，應解釋為買賣之一種
      ，即以債務人為出賣人，拍定人或承受人為買受人。而不
      動產之出賣人，因負有交付出賣之不動產於買受人之義務
      ，但在未交付前，出賣人繼續占有該買賣標的物，尚難指
      為無權占有，亦不因已辦理所有權移轉登記而有異（最高
      法院86年度台上字第724號判決參照）；又權利之出賣人
      ，如因其權利而得占有一定之物，固應負交付其物之義務
      ，惟該物之收益權屬於何方，仍應以其已否交付為斷，與
      所有權是否移轉無涉，此觀民法第348條第2項及第377條
      準用第373條規定即明。出賣人在未交付前繼續占有該物
      ，僅屬債務不履行，尚難指為無權占有或侵權行為，買受
      人既無收益權，亦無利益受損害可言（最高法院102年度
      台上字第2420號判決參照）。依前揭說明，法院之拍賣程
      序，僅係法院（拍賣機關）代替被告立於出賣人之地位，
      仍為買賣之一種類型，是原告固於本院109年度司執字第4
      6194號變價分割共有物強制執行事件之拍賣程序中，取得
      系爭建物及系爭土地之所有權，然於被告將系爭建物及系
      爭土地交付原告前，原告仍未取得收益權，自無利益受損
      害，且被告繼續占有使用系爭房屋及系爭土地，並非無權
      占有。
（三）從而，原告主張被告於占有期間無權占有系爭建物及系爭
      土地，受有相當於租金之不當得利，致原告受損害，請求
      被告給付相當於租金之不當得利143,792元云云，即屬無
      據。 
四、綜上所述，原告依民法不當得利之規定，請求被告給付143,
    792元及法定遲延利息，為無理由，應予駁回；其假執行之
    聲請，亦失所附麗，應併予駁回。
五、本件事證已臻明確，兩造其餘攻擊防禦方法及舉證，經審酌
    與判決結果不生影響，爰不逐一論述。
六、訴訟費用負擔之依據：民事訴訟法第78條。 
中　　華　　民　　國　　111 　年　　3 　　月　　29　　日
                  員林簡易庭  法  官　黃士瑋
以上正本係照原本作成。
如不服本判決，須於判決送達後20日內，向本院提出上訴狀。（
須按他造當事人之人數附繕本）。如委任律師提起上訴者，應一
併繳納上訴審裁判費。
中　　華　　民　　國　　111 　年　　3 　　月　　29　　日
                              書記官  張莉秋